臺灣臺北地方法院刑事判決　　　　　　　99年度易字第2984號
公　訴　人　臺灣臺北地方法院檢察署檢察官
被　　　告　曾文玲
選任辯護人　郭登富律師
　　　　　　王耀安律師
上列被告因妨害名譽案件，經檢察官聲請簡易判決處刑（99年度
偵字第19559 號），本院認為不宜以簡易判決處刑，改依通常程
序審理，判決如下：
    主  文
曾文玲公然侮辱人，處罰金新臺幣貳仟元，如易服勞役，以新臺
幣壹仟元折算壹日。
    事  實
一、曾文玲與林信孜原為住居上下層樓之鄰居，平時即因菸味問
    題，致雙方相處不睦。曾文玲嗣於民國99年1 月11日晚間18
    時許，前往林信孜當時位在臺北市中山區○○○路○ 段62之
    1 號5 樓之2 租屋處，雙方又因菸害問題發生口角爭執，曾
    文玲竟基於公然侮辱之犯意，在前開林信孜租屋處門口之不
    特定人得共見共聞之公眾得出入之場所，公然接續以「瘋婆
    子」、「幹妳娘」（閩南語）等語侮辱林信孜，足以貶損林
    信孜之人格及名譽。
二、案經林信孜訴請臺灣臺北地方法院檢察署檢察官聲請簡易判
    決處刑。
    理  由
一、證據能力部分：
    按被告以外之人於審判外之言詞或書面陳述，除法律有規定
    者外，不得作為證據，刑事訴訟法第159 條第1 項定有明文
    ；復按被告以外之人於偵查中向檢察官所為之陳述，除顯有
    不可信之情況者外，得為證據，同法第159 條之1 第2 項亦
    有規定。且按為確保被告對證人之詰問權，證人於審判中，
    應依法定程序，到場具結陳述，並接受被告之詰問，其陳述
    始得作為認定被告犯罪事實之判斷依據，亦據司法院大法官
    釋字第582 號解釋甚詳。另按被告以外之人於審判外之陳述
    ，雖不符前4 條之規定，而經當事人於審判程序同意作為證
    據，法院審酌該言詞陳述或書面陳述作成時之情況，認為適
    當者，亦得為證據；當事人、代理人或辯護人於法院調查證
    據時，知有第159 條第1 項不得為證據之情形，而未於言詞
    辯論終結前聲明異議者，視為有前項之同意；同法第159 條
    之5 規定甚明。經查：
（一）本件證人楊博貴於偵查中向檢察官所為之證言，業經具結
      ，雖於偵查中未曾給予被告對質詰問之機會，惟本院已於
      審理期日傳喚該證人到庭交互詰問，本院審酌該言詞陳述
      作成之情況，均無違法或不當情事，依上開法律規定，應
      具備證據能力而得作為證據。至於證人即告訴人林信孜與
      證人楊博貴在警詢中所為之證言，均屬傳聞證據，並均經
      被告之辯護人於本院言詞辯論終結前，對於證據能力聲明
      異議，均應認不具備證據能力。
（二）其次，檢察官、被告曾文玲及其辯護人對於下列本院作為
      判斷依據之其餘各項證據資料，均不爭執其證據能力，本
      院審酌該等言詞供述及書面作成時之情況認為適當，均無
      不宜作為證據之情事，依刑事訴訟法第159 條之5 規定，
      均得作為證據，合先敘明。
二、訊據被告雖就其居住在臺北市中山區○○○路○ 段62之1 號
    7 樓之2 及告訴人林信孜於99年1 月11日尚居住在臺北市中
    山區○○○路○ 段62之1 號5 樓之2 租屋處之事實，坦承不
    諱，惟矢口否認有為上開公然侮辱犯行，並辯稱：當時伊擔
    任該大樓管理委員會之財務委員，因告訴人在其住處廁所內
    抽菸，菸味一直飄散，且該大樓管委會主任委員曾叫伊先跟
    告訴人溝通，所以案發當日伊才去找告訴人，伊當時只問告
    訴人說管委會不是請你不要在廁所內抽菸，你為什麼還要抽
    菸，且僅表示要進去聞聞看廁所有無菸味，但並沒有以「瘋
    女人」、「幹你娘」等詞辱罵告訴人云云。其選任辯護人之
    辯護意旨略以：被告並無辱罵告訴人之犯罪事實，且證人陳
    姿吟證述沒有聽見被告辱罵告訴人之證詞可信度很高，因證
    人陳姿吟當時確實在隔鄰辦公室工作，倘若被告有以「瘋女
    人」、「幹你娘」之令人印象深刻之字眼辱罵告訴人，證人
    陳姿吟理應不會對此完全沒有印象，另告訴人與證人楊博貴
    就被告於案發當日有無配戴眼鏡一事，陳述不一，顯見兩人
    目擊狀況已有矛盾，又告訴人並不否認本件告訴之提起，是
    在被告提出刑事附帶民事訴訟請求損害賠償起訴之後，是堪
    認告訴人有挾怨報復之嫌等語。
三、經查：
（一）證人楊博貴於99年12月27日本院審理時結證稱：伊認識林
      信孜迄今超過1 年，但與林信孜並非男女朋友。於99年1
      月11日下午6 時左右，伊在告訴人林信孜的住所，跟林信
      孜討論一些工作的事情，伊想要接一些有關繪圖設計方面
      的案子。伊當天大約下午5 點左右去找林信孜，伊是晚間
      8 點左右走的，與林信孜談論的話題為因為伊有打算自己
      出來接設計的案子，剛好林信孜有這方面的資訊，所以就
      看看有無案子可以給伊，也討論室內、場地設計方面的話
      題。當時有一個女生來按門鈴，要求要進來房子內，林信
      孜說為什麼要讓她進來，所以就不讓該女生進來，該女生
      就說要進來聞廁所的煙味，說林信孜有抽菸，林信孜覺得
      莫名其妙，為何要讓她進來，然後伊就覺得很奇怪為什麼
      有人要求要進來，所以伊就靠近門洞去看，就看到該女生
      轉頭要走，在轉頭時就罵了髒話，就是罵了一句「瘋女人
      」（閩南語），後來走了幾步又轉頭回來罵了一句三字經
      「幹你娘」（閩南語），之後就轉身離去了。林信孜從頭
      到尾都沒有開門，但有開門洞，這個門洞與一般的貓眼不
      同，是上面有很多小洞，裡面可以看到外面，但外面比較
      看不清楚裡面。當時雙方講話，伊都聽的很清楚，被告講
      話蠻大聲的，但說髒話時比較大聲。一開始被告要求進來
      時，伊站在林信孜的後面，而被告說完話之後，伊就靠過
      去看門洞，所以當時林信孜就變成站在伊旁邊了。當時沒
      有注意被告的頭髮為何髮型，且被告沒有戴眼鏡，也看不
      出來被告當時穿何顏色的衣服。於被告按完門鈴之後就是
      討論被告的事情，因為林信孜說她被騷擾。被告按門鈴之
      後，林信孜與伊都沒有開門，且被告與林信孜之間的對話
      都是隔著門。被告講「瘋女人」、「幹你娘」各講1 次，
      伊認為被告是罵林信孜，因為被告不知道伊在門洞看她，
      且被告是對著門罵。被告罵上開言語與被告跟林信孜對談
      完畢之間相隔大約2 秒，伊靠過去看，被告就罵了，然後
      就走了。當時就是被告要求要進來聞廁所的煙味，林信孜
      不讓被告進來，被告就一直要求要進來，口氣很不好，講
      了大概2 、3 分鐘，伊是聽到雙方口氣不是很好，伊就向
      前靠近看，林信孜的房子大約有10坪左右，就是一個小套
      房，只有睡覺的地方跟廁所，當時伊坐在沙發上，距離門
      口大約5 步左右等語綦詳（見本院卷第39頁至第40頁），
      且證人即告訴人林信孜於99年12月27日本院審理時亦結證
      稱：於99年1 月11日下午6 時左右在案發地點時，伊住處
      還有楊博貴，楊博貴跟伊是朋友關係，但不是男女朋友。
      楊博貴當天是來問伊工作的事情，就是問有無需要繪圖的
      工作讓楊博貴可以去接，楊博貴擅長之軟體為ＡＵＴＯＣ
      ＡＤ，因伊當時作會場企劃，所以伊只會作ＰＨＯＴＯＳ
      ＨＯＰ，伊有請問楊博貴上開軟體的問題。當天楊博貴好
      像下午5 點多，差不多晚餐時間到伊家。案發時間被告有
      來找伊，被告按門鈴時是叫伊開門，被告說要進來伊家廁
      所聞煙味，伊反問她是哪位，被告說她是住在7 樓的曾文
      玲，伊就說為什麼要開門讓你進來伊家廁所聞煙味，並說
      之前被告書信的騷擾伊都不理會，今天竟然這麼不客氣來
      按門鈴，被告說已經規勸伊很多次，伊反問到今天才看到
      被告本人，後來被告說之前伊住所之前的房客都在家打麻
      將、抽菸，出入複雜，伊告訴被告這是你跟之前房客的恩
      怨，請不要再一直找伊麻煩，被告就一直說她有多麼的生
      氣，伊就反問被告你到底有什麼問題，被告就罵伊「瘋女
      人」（閩南語），並說是伊才有問題，然後被告就轉身走
      了，結果又回頭補了一句三字經「幹你娘」（閩南語），
      伊就很生氣的把門洞關起來，這件事就結束了。門洞於被
      告按門鈴時，伊就打開了，被告第一次按門鈴時因為沒有
      看到人，所以伊又把門洞關起來，被告第二次按門鈴時，
      伊把門洞打開就看到被告了。被告按門鈴時，楊博貴在客
      廳沙發上。伊不知道楊博貴何時走過來的，只知道楊博貴
      在伊後面。伊是靠著門洞，所以距離門洞大約只有2 公分
      左右。楊博貴後來有去看門洞，應該是伊跟被告吵完之後
      ，楊博貴有湊過來看。伊有因妨害名譽的案子遭判刑，這
      件案子是1 月底換伊去找被告說清楚時所發生的，當時伊
      有說：『你罵我「瘋查某」的時候』這句話，因為是被告
      先罵我的。伊講這句話時是指99年11月10日被告來伊家罵
      伊的這件事。案發當天在被告罵伊之前，楊博貴就有靠過
      來看，但距離門洞有一段距離，是於伊跟被告對話過程的
      後半段，楊博貴才走過來，當時伊一直在看被告，伊印象
      中被告罵完伊「瘋女人」時，楊博貴已經走過來站在伊旁
      邊，罵「幹你娘」時，楊博貴的臉才湊到門洞看，伊就側
      身讓楊博貴靠過去。案發當日印象中被告頭髮沒有綁起來
      。不太記得被告當時有無戴眼鏡，（改稱）好像有。案發
      當時居住的房子大約11、12坪左右。沙發與門口之距離，
      大概如同法庭中伊的位置（本院第十法庭證人應訊台）到
      檢察官所坐位置附近。被告按完門鈴之後，伊就跟楊博貴
      訴苦，並上伊的臉書發文。被告罵上開話語時，是對著伊
      的門罵，而伊在門後。伊當時與被告對談約4 分鐘，大部
      分是被告說與之前房客之間的事情，幾乎是接著就罵伊「
      瘋女人」，被告隔2 秒轉身後再回頭罵一句「幹你娘」，
      總共罵2 句，就是罵這兩句話。當時被告講話的聲音音量
      應該蠻大聲的，因為被告就是來找伊吵架的，而因為伊貼
      在門洞，所以伊的講話聲音應該不會很大聲等語（見本院
      卷第40頁反面至第43頁），而本院參諸證人楊博貴與告訴
      人間僅為普通朋友，並無特殊之親誼，更與被告間更無仇
      怨，衡情上開證人應無設詞攀誣，或虛構違法事實陷害被
      告之理，況證人楊博貴、林信孜到庭作證，均已具結，更
      係均以刑事責任擔保其證言之真實性，且上開證人2 人所
      為之證詞，因2 人當時所站位置不同，當然就2 人之相對
      位置有不同之認知，且證人應訊時距事發當時，時間上已
      接近1 年，致2 人就細節之記憶包含被告之髮型、眼鏡等
      枝微末節，有部分模糊之處，但就被告公然侮辱告訴人之
      時間、地點、過程及情節等情，所證均大致相符，故證人
      楊博貴、林信孜之前開證述內容，應可採信，此外，由卷
      附被告所自行提出之99年1 月31日與告訴人之對話錄音譯
      文以觀（見本院99年度簡字第3647號卷第10頁），可知當
      時於被告稱：「嘴巴放乾淨一點。（重複）」等語時，被
      告即回稱：「妳罵我肖查某的時候呢？（重複）」等語乙
      節，且該次錄音係被告自行在告訴人不知情之情況下私下
      所為，即告訴人並不知悉其當時與被告間之對話將會被錄
      音，是前開對話內容之真實性，應無庸質疑，進而由前開
      對話，實可推知於99年1 月31日之前，被告確曾以「瘋婆
      子」（台語）之言詞辱罵告訴人之結論。綜上，由上開證
      據合併以觀，可知被告確基於公然侮辱之犯意，在前揭不
      特定人得以共見共聞之公共空間，以「瘋婆子」、「幹妳
      娘」等語侮辱林信孜，足以貶損告訴人之人格及名譽。
（三）此外，雖證人陳姿吟曾到庭結證稱：於99年1 月11日下午
      6 時，伊在臺北市○○○路○ 段62之1 號五樓之一的辦公
      室辦公，辦公的處所隔壁為5 樓之2 。該辦公室有14坪，
      伊當時的座位在入門處的第一個位置。如果有人從門外要
      跟門內的人談話的話，正常說話裡面的人就可以聽得到。
      如果有人在五樓之一門口，以正常說話的音量，伊在五樓
      之二的門內可以聽到講話聲音，但內容不清楚。有人如果
      是以在法庭辯護人問話時的音量在門外說話，伊在門內可
      以聽到。於案發時間，伊沒有聽到有人罵「幹你娘」、「
      瘋婆子」等三字經。依照伊的習慣，如果伊聽到有人在外
      面吵架的話，伊會出去看，伊沒有看過在庭被告有在大樓
      跟別人吵架。伊認識被告，大概是96年7 月底認識到現在
      ，因為被告是我們大樓管理委員會的財務管理委員。卷附
      電子信箱檔案中，伊名字為CHIPHONE200708，這是代表崎
      峰行，即崎峰行「ＦＷ：MEXICO船公司（欣榮）費用」電
      子檔即伊在當天晚上6 點半時寄出的電子郵件。當時CYNT
      HIA 發電子郵件給伊時為下午6 點03分，伊收信時為伊工
      作時，當時伊一直和上開寄件人聯絡有關於船公司費用細
      節的事情，伊跟CYNTHIA 談船公司費用的問題，CYNTHIA
      問伊費用的事情，伊就去查銀行帳戶，伊跟CYNTHIA 討論
      這個問題就是以卷附二封電子郵件討論。卷附電子郵件大
      概是伊於這個月提供給被告的，但伊不記得日期，因被告
      問伊於99年1 月11日下午是否有在辦公室辦公，是否聽到
      門外有爭吵聲，伊回答在辦公室，所以叫這份電子檔出來
      看，後來因為上法庭要有證明，所以伊就列印這份出來給
      被告等語（見本院卷第36頁反面至第38頁），但由上開證
      人證詞，可知證人陳姿吟對於約10個月前所發生之本案，
      本無任何記憶，在被告前去詢問時，甚至必須要靠查詢前
      揭電子郵件紀錄，才能確定當時其是否在辦公室內，是在
      對於本案發生當日之記憶，顯已模糊不清之情形下，證人
      是否能正確記憶其於本件案發之時點是否有聽到被告與告
      訴人間短短數分鐘內對談之內容，已屬有疑，且證人當時
      正在辦公室內工作，並與對方積極之洽談生意中，依一般
      人專注工作之常理，當時證人陳姿吟之注意力應該著重在
      正在處理之業務上，而非辦公室外之動靜，則證人當時是
      否有分神或能否分神注意門外之聲響，當非無疑，是被告
      陳姿吟所為之上揭證詞，恐因上開因素，致與實情有違背
      之處，尚難採信。
（五）從而，本件事證已臻明確，被告之犯行洵堪認定，應予依
      法論科。此外，雖本件辯護人曾聲請至案發現場履勘，以
      探究案發現場之牆壁或大門之隔音程度等語，但案發當時
      在場之人說話之音量，或談話時間之長短，或該人等注意
      周遭環境聲響之專注程度，或被告及告訴人2 人當時之情
      緒狀況等主、客觀環境，均難以重建，是縱至現場履勘，
      仍無法還原當時之情況，進而本院認無進行履勘之必要，
      ，上開聲請應予駁回，附此敘明。
四、核被告上開所為，係犯刑法第309 條第1 項之公然侮辱罪。
    又被告辱罵告訴人2 次，係在同一處所，在時間密接之情況
    下接續為之，顯係基於單一犯意而為數次接續之動作，為接
    續犯。爰審酌被告前無任何犯罪紀錄，有臺灣高等法院被告
    前案紀錄表1 紙在卷可稽（見本院卷第3 頁），平日素行堪
    稱良好，惟被告身為有相當社會經歷之成年人，且具有專科
    畢業之智識程度，竟因與告訴人發生口角，一時氣憤，而為
    本件公然侮辱之犯行，守法意識顯然不足，再參酌被告犯罪
    之手段、時間、地點，與對告訴人所生危害程度，暨因被告
    犯後仍否認犯行，並未自我檢討之態度等一切情狀，量處如
    主文所示之刑，併諭知易服勞役之折算標準。
五、據上論斷，應依刑事訴訟法第452 條、第299 條第1 項前段
    ，刑法第309 條第1 項、第42條第3 項前段、刑法施行法第
    1 條之1 ，判決如主文。
本件檢察官徐仕瑋到庭執行職務。
中    華    民    國   100    年    1     月    17    日
                  刑事第十七庭  法  官  葉力旗
以上正本證明與原本無異。
如不服本判決應於收受送達後10日內向本院提出上訴書狀，並應
敘述具體理由；其未敘述上訴理由者，應於上訴期間屆滿後20日
內向本院補提理由書（均須按他造當事人之人數附繕）「切勿逕
送上級法院」。
                                書記官  林碧華
中    華    民    國   100    年    1     月    17    日
附錄本案論罪科刑法條全文：
中華民國刑法第309條第1項：
公然侮辱人者，處拘役或 3 百元以下罰金。